臺灣臺北地方法院民事判決　　　　　　 100年度訴字第3392號
原　　　告　呂秋芬
訴訟代理人　呂家興
被　　　告　吳國義
上列當事人間請求侵權行為損害賠償事件，經本院刑事庭以100
年度交附民字124號裁定移送前來，本院於民國100年10月25日言
詞辯論終結，判決如下：
    主  文
被告應給付原告新臺幣肆拾萬仟貳佰玖拾伍元，及自民國一百
年九月十六日起至清償日止，按週年利率百分之五計算之利息。
原告其餘之訴駁回。
訴訟費用由被告負擔十分之七，餘由原告負擔。
本判決第一項得假執行。
原告其餘假執行之聲請駁回。
    事實及理由
壹、程序方面：
    按訴狀送達後，原告不得將原訴變更或追加他訴，但請求之
    基礎事實同一，或係擴張或減縮應受判決事項之聲明者，不
    在此限，民事訴訟法第255條第1項第2、3款分別定有明文。
    查原告於起訴時原聲明請求：被告應給付原告新臺幣（下同
    ）64萬3,105元及遲延利息；嗣以民國100年3月9日具狀擴張
    請求賠償項目，變更前項請求金額為85萬3,295元（見本院
    訴字卷第11頁）後；又於本院100年10月25日言詞辯論期日
    當庭捨棄不能工作損失之請求，減縮聲明數額為55萬3,295
    元。經核僅係基於同一車禍之事實，擴張或減縮應受判決事
    項之聲明，與首揭說明並無不合，自應准許。
貳、實體方面：
一、原告起訴主張：被告於99年11月19日上午8時許，駕駛車牌
    號碼LKH-792號營業用小客車，沿臺北市○○○路○段77巷往
    北方向行駛，本應優先禮讓幹線道車，並注意車前狀況，而
    依當時情形又無不能注意之情事，竟疏未注意及此，遂不慎
    撞擊當時正行經上開路段與敦化南路1段190巷交叉口之原告
    ，致原告受有右側脛骨脊撕裂傷骨折合併關節血腫、右側內
    膝脛骨平台骨折等傷害，業經本院判處被告有期徒刑3月，
    如易科罰金，以1,000元折算1日確定在案。又原告因本件事
    故受有下列損害：(一)醫療費用4萬4,880元（含100年5月27日
    以前已發生之3萬2,940元，及其後增加之1萬1,940元）；(二)
    醫療器材費用：原告因骨折，曾購買復健用品支出4,750元
    （含100年5月27日以前已發生之4,500元，及其後增加之250
    元）；(三)看護費用：原告曾於99年11月20日至100年2月19日
    止，僱用看護照料，1日2,200元，共計支出19萬8,000元；
    (四)交通費用：原告為前往醫院就診，搭乘計程車費計5,665
    元；(五)慰撫金：原告於遭受車禍後，左右兩腿變成一粗一細
    ，且迄今仍會疼痛，平日均有賴家人請假照顧，嚴重影響生
    活作息，應命被告給付30萬元精神慰撫金為適當。故以上總
    計損害數額為55萬3,295元等語。爰依民法第184條第1項前
    段、第193條第1項、第195條第1項前段規定，求為命：(一)被
    告應給付原告55萬3,295元，及自100年9月16日起至清償日
    止，按年息5%計算之利息；(二)原告願供擔保請准宣告假執行
    。
二、被告原稱：其不爭執對本件事故之發生具備過失，對於原告
    請求醫療費用、復健用品費用、計程車車資費用及看護費用
    之數額均無意見，僅以原告請求55萬3,295元過高，其無力
    負擔等語置辯（分見本院訴字卷第9頁反面即本院100年9月1
    5日準備程序筆錄、第44頁反面至第45頁即本院100年100年1
    0月13日準備程序筆錄）。惟嗣於本院最後言詞辯論期日中
    ，又改稱：其仍不爭執自己有過失一事，然原告未說明何以
    原告住在南投，所提出之計程車費單據卻顯示係於臺北搭乘
    ，可見不實；又原告所提之醫療費用單據中有關台安醫院開
    立部分，迄今未見原告提出該院出具之診斷證明書，故對於
    原告主張之計程車費用及部分醫療費用有爭執等語。並聲明
    ：原告之訴駁回。
三、經查，被告於99年11月19日上午8時許，駕駛車牌號碼LKH-7
    92號營業用小客車，沿臺北市○○○路○段77巷往北方向行
    駛，本應優先禮讓幹線道車，並注意車前狀況，而依當時情
    形又無不能注意之情事，竟疏未注意及此，遂不慎撞擊當時
    正行經上開路段與敦化南路1段190巷交叉口之原告，致原告
    受有右側脛骨脊撕裂傷骨折合併關節血腫、右側內膝脛骨平
    台骨折等傷害；被告因前揭交通事故，經本院100年度交易
    字第307號刑事判決過失傷害罪，處有期徒刑3月確定等事實
    ，為兩造所不爭，並有該案判決書、臺北市政府警察局交通
    警察大隊事故初步分析研判表、道路交通事故現場圖、補充
    資料表、交通事故談話紀錄表、道路交通事故調查報告表(一)
    、(二)及國軍松山醫院（下稱松山醫院）附設民眾診療服務處
    診斷證明書等件附卷可稽，堪信為真。
四、按因故意或過失，不法侵害他人之權利者，負損害賠償責任
    ；不法侵害他人之身體或健康者，對於被害人因此喪失或減
    少勞動能力或增加生活上之需要時，應負損害賠償責任；不
    法侵害他人之身體、健康者，被害人雖非財產上之損害，亦
    得請求賠償相當之金額，民法第184條第1項前段、第193條
    第1項、第195條第1項前段分別定有明文。本件被告於上開
    時地駕駛自小客車撞及原告，致原告受有右側脛骨脊撕裂傷
    骨折合併關節血腫、右側內膝脛骨平台骨折等傷害，已如前
    述，被告對其因過失所生侵權行為，自應負損害賠償責任，
    茲就原告請求有無理由分項審究如下：
  (一)醫療費用部分：
    原告主張其因本件事故受傷，共支出醫療費用4萬4,880元一
    節，針對其中於100年5月27日前已發生之3萬2,940元，業據
    提出松山醫院、竹山秀傳醫院、宏恩醫療財團法人宏恩綜合
    醫院（下稱宏恩醫院）、台安醫院出具之醫療費用收據各11
    、2、7、4紙為證（見交附民卷第3-16頁），經核對各該單
    據所載醫療費用總額即為3萬2,940元，與原告主張之數額相
    符，堪認原告此部分之主張洵屬有據；又針對其中發生於10
    0年5月27日以後者，原告亦提出集祥中醫診所開立之免用統
    一發票收據、費用明細收據各1紙，竹山秀傳醫院、松山醫
    院出具之醫療費用收據各25、2紙（見本院訴字卷第19-20頁
    、第21-32頁、第34頁下方、第35頁、第38頁下方）以實其
    說，此部分合計支出1萬2,162元，原告僅請求其中1萬1,920
    元，並未逾越原告可得請求之範圍，自亦屬有據。被告雖辯
    稱上開醫療單據中有關台安醫院所開具部分，未見原告提出
    該院診斷證明書，應不予採認云云，惟原告經被告作此抗辯
    後，旋即當庭提出台安醫院於100年3月19日開立之診斷診明
    書1紙為憑（見本院訴字卷第65頁），且徵諸該診斷證明書
    之內容，可知原告係於99年11月19日至該院急診就醫，事後
    再由該院於100年3月19日作成上開診斷證明書，核與原告所
    提台安醫院單據所載醫療項目即係於99年11月19日就診、及
    於100年3月19日開立診斷證明書所需等情間，完全相符無誤
    （見交附民卷第13、14頁），自堪信為真；被告所辯，實不
    足採。是以，原告請求因本件事故支出之醫療費用4萬4,880
    元，均有理由，應予准許。
  (二)醫療器材費用：
    原告因膝部骨折，曾購買助行用品膝支架及石膏鞋，分別支
    出4,500元及250元之事實，有發票兩紙附卷可稽（分見交附
    民卷第3頁下方、訴字卷第42頁），且為被告所不爭執，是
    原告主張被告應賠償其支出之醫療器材費用4,750元，自屬
    有據。
  (三)看護費用：
    原告主張其因本件事故，無法自行行走，生活起居均有賴專
    人照料，故曾於99年11月20日至100年2月19日雇用看護，一
    天以2,200元計，因而支出看護費用19萬8,000元等情，除為
    被告當庭所不爭外（見訴字卷第45頁），亦有原告所提松山
    醫院100年9月26日診斷證明書載明：「1.（原告）於99年11
    月19日經急診入院，12月2日出院，共計住院14日；2.於99
    年11月19日接受右膝關節鏡手術及後位骨折復位暨鋼釘內固
    定手術及石膏固定治療；3.於99年12月30日骨科門長並拆除
    石膏；4.需右膝支架保護三個月並復健治療，建議專人照護
    3個月...」等語可參，益徵原告主張其自99年11月20日至同
    年12月2日止之住院期間、及出院後至100年2月19日止，合
    計3個月內，均有專人照護必要一節，並非虛言。而原告主
    張每日看護收費2,200元之事實，則有訴外人即看護葉春娥
    簽發之收據1紙在卷可考（見訴字卷第40頁），且核與一般
    全天看護之收費標準相當，並無明顯過高之情事，是原告請
    求之看護費用19萬8,000元（計算式為：2,200元×30天×3
    個月＝198,000元），應屬必要且相當，要無不許之理。
  (四)交通費用：
    原告主張其因本件事故造成骨折，行動不便，故為就診花費
    車資5,665元等情，有原告所提計程車費收據共46紙為證（
    見交附民卷第17-29頁）。而被告就此本已自認在案（見訴
    字卷第9頁反面），嗣竟於本院言詞辯論期日中，更異前詞
    ，改以：原告家住南投，何以會在台北搭計程車，不合常情
    等詞為辯，否認原告此部分之請求云云。惟按自認之撤銷，
    除別有規定外，以自認人能證明與事實不符或經他造同意者
    ，始得為之，此乃民事訴訟法第279條第3項所明定。查，被
    告雖更異其詞，改以前情置辯，惟其所言，無非僅係出於個
    人臆測，並未提出任何事證證明原告未支付上開計程車資、
    或原告搭乘計程車與其所受傷勢無關等事實，依前揭法文，
    本難逕予採信。況且，原告針對被告提出之質疑，亦回應：
    其係於99年12月30日回台北拆石膏，因聽聞宏恩醫院復健科
    很有名，遂於石膏拆除後，留在台北，前往宏恩醫院就醫，
    一直在台北住到隔年農曆年，所提計程車單據均係於上開期
    間內所搭乘等語綦詳，參諸原告所稱上情，與卷附宏恩醫院
    醫療單據確係於99年12月31日至100年3月11日間所開立，且
    看診科別均為復健科之事實大致相符（見附民卷第4-7頁）
    ，堪信原告所言並非虛妄。是依前揭規定，自不容被告事後
    空言指摘原告之主張為不實，恣意撤銷其已為之自認。從而
    ，原告主張其因本件事故支出交通費用5,665元，應認可採
    。
  (五)慰撫金：
    按慰藉金之賠償，其核給之標準固與財產上損害之計算不同
    ，然非不可斟酌雙方身分資力與加害程度，及其他各種情形
    核定相當之數額（最高法院51年台上字第223號判例意旨參
    照）。是慰撫金之多寡，應斟酌雙方之身分、地位、資力、
    加害之程度、被害人所受之痛苦及其他各種情形，而核定相
    當之數額。經查，原告因系爭車禍受傷，前後歷經右膝關節
    鏡手術及後位骨折復位暨鋼釘內固定手術及石膏固定治療，
    足認其身體及精神上確受有極大痛苦。復審酌系爭車禍發生
    時原告年約50歲，仍值中壯年，且最高學歷為高商肄業，尚
    堪從事一般勞動工作，98年度薪資及利息所得為20萬7,285
    元，名下另有房地4筆；被告則為國中畢業，原從事計程車
    駕駛工作，月平均收入約為3萬元，名下另有房地兩筆等情
    （見本院訴字卷第51-59頁）。本院認依兩造之身分、年齡
    、地位、經濟狀況、車禍發生過程、原告所受損害程度等一
    切情狀，原告因系爭車禍得向被告請求之慰撫金應為15萬元
    ，逾此範圍之請求，則屬過高，不應准許。
五、綜上所述，原告本於侵權行為之法律關係，請求被告應給付
    40萬3,295元及自原告交付擴張聲明之民事補充理由(一)狀予
    被告之翌日即100年9月16日起（見本院訴字卷第11頁）至清
    償日止，按年息5%計算之利息部分，為有理由，應予准許；
    逾此部分之請求為無理由，不應准許。
六、本件事證已臻明確，兩造其餘攻擊防禦方法及所提證據，核
    與本件判決結果不生影響，爰不另一一論述，併予敘明。
七、訴訟費用負擔之依據：民事訴訟法第79條。
中    華    民    國   100    年    11    月    8     日
                  民事第三庭  審判長法  官  郭美杏
                                    法  官  魏式瑜
                                    法  官  吳若萍
以上正本係照原本作成。
如對本判決上訴，須於判決送達後20日內向本院提出上訴狀。如
委任律師提起上訴者，應一併繳納上訴審裁判費。
中    華    民    國   100    年    11    月    8     日
                                    書記官   王妤甄